【裁判字號】    99,交聲,352
【裁判日期】    990331
【裁判案由】    交管條例聲異
【裁判全文】
臺灣板橋地方法院交通事件裁定         99年度交聲字第352號
原處分機關  交通部公路總局臺北區監理所板橋監理站
異  議  人
即受處分人  甲○○
上列異議人即受處分人因違反道路交通管理處罰條例案件，對於
交通部公路總局臺北區監理所板橋監理站民國99年1 月27日板監
裁字第裁41－C00000000 號違反道路交通管理事件裁決書所為之
處分（原舉發通知單案號：臺北縣政府警察局北縣警交大字第C0
0000000 號）聲明異議，本院裁決如下：
    主    文
異議駁回。
    理    由
一、原處分意旨略以：異議人即受處分人甲○○於民國98年12月
    22日上午10時50分許，騎乘車牌號碼J8M—580號重型機車，
    行經臺北縣土城市○○路、中華路口時，未依該路口設置之
    「機慢車兩段式左轉」標誌行駛，由臺北縣政府警察局土城
    分局頂埔派出所員警當場攔停舉發填掣北縣警交大字第C000
    0000號舉發違反道路交通管理事件通知單對受處分人舉發「
    未依規定兩段式左轉」之違規，並移送原處分機關處理。嗣
    經原處分機關於99年1 月27日依道路交通管理處罰條例第48
    條第1 項第2 款、第63條第1 項第1 款及違反道路交通管理
    事件統一裁罰基準及處理細則第41、43、44、67條規定，以
    板監裁字第裁41－C00000000 號違反道路交通管理事件裁決
    書認定受處分人「不依標誌、標線號誌指示」而裁處罰鍰新
    臺幣（下同）600 元，並記違規點數1 點在案。
二、異議意旨略以：伊固不否認有於98年12月22日上午10時50分
    許，騎乘車牌號碼J8M —580 號之重型機車，行經臺北縣土
    城市○○路、中華路口時，未兩段式左轉之情，然否認有何
    違規情形，並辯稱：上開路口之號誌燈下並未清楚設置「機
    慢車兩段式左轉」之標誌，且路面上亦未見畫有機車左轉待
    轉區，員警攔舉時，伊當場表示異議，員警稱待轉區還要往
    前騎到加油站前面，不知員警取締之依據為何，為此聲明異
    議，請求撤銷原處分云云。
三、按機慢車兩段左轉標誌，用以告示左轉機器腳踏車或慢車駕
    駛人應遵照號誌指示，在號誌顯示允許直行時先行駛至右前
    方路口之左轉待轉區等待左轉，俟該方向號誌顯示允許直行
    後，再行續駛，以兩段方式完成左轉，本標誌設於實施機慢
    車兩段左轉路口附近顯明之處，並配合機慢車左轉待轉區待
    轉標線；機慢車左轉待轉區線，用以指示機器腳踏車或慢車
    駕駛人分段行駛，視需要設於號誌管制之交岔路口，道路交
    通標誌標線號誌設置規則第65條、第191 條亦分別定有明文
    。又機器腳踏車行駛之車道及轉彎，應依標誌或標線之規定
    行駛，道路交通安全規則第99條第1 項前段、第2 項前段業
    有明定。復按汽車駕駛人轉彎時，不依標誌、標線、號誌之
    指示者，處6 百元以上1 千8 百元以下罰鍰，並予記違規點
    數1 點，道路交通管理處罰條例第48條第1 項第2 款、第63
    條第1 項第1 款亦分別定有明文。而道路交通管理處罰條例
    所稱之汽車，包括機器腳踏車，道路交通安全規則第2 條第
    1 項第1 款及道路交通管理處罰條例第3 條第8 款均有明定
    。
四、經查：
  (一)有關異議人甲○○於上揭時、地騎乘車牌號碼J8M —580 號
    重型機車未兩段式左轉之事實，業經證人即舉發員警樑郁瑩
    於本院調查程序中證述明確（見本院卷第21至21頁背面），
    亦據異議人甲○○坦認不諱，此部分事實已堪認定。
  (二)至異議人辯稱：伊騎乘重型機車行經上開路口之際，號誌燈
    下並未設置「機慢車兩段式左轉」之標誌云云，並提出照片
    2 張佐證（見本院卷第4 、5 頁），惟參之證人樑郁瑩於本
    院調查程序中另證述：當時在中央路與中華路口，總共有兩
    個標誌顯示兩段式左轉，其中1 個號誌是在中央、中華路口
    號誌燈下面，另1 個是在貴族世家牛排店的前面，此外在台
    塑石油加油站前也有1 個待轉區，又伊執行勤務當天確實有
    兩段式左轉的標誌，此外有關兩段式左轉的標誌在台塑加油
    站前面，很早就有了，號誌燈上面兩段式左轉的標誌是之後
    才加上去，但伊在開單時，號誌燈上面已有兩段式左轉標誌
    等語歷歷（見本院卷第21背面至22頁），並有臺北縣政府警
    察局土城分局於99年1 月15日北縣警土交申字第0990001722
    號函檢附中華路口邊設立之兩段式左轉標誌照片影本2 張、
    中央及中華路口號誌燈下設立之兩段式左轉標誌照片影本1
    張及中央路左轉中華路待轉區之照片影本1 張等資料在卷可
    稽，足認異議人於上開時間騎乘機車行經該路口時，在中央
    路與中華路口號誌燈下之兩段式左轉號誌業已設置之情。另
    徵之本院函詢臺北縣政府交通局就有關臺北縣土城市○○○
    ○○路口兩段式左轉之號誌何時設置一節，經臺北縣政府交
    通局於99年3 月17日以北交工字第09 90214853 號函覆：本
    局於98年10月19日設置「中央一段45巷中華路口兩段左轉」
    牌1 面及「往中央路一段45巷機慢車請至中華路一段16巷口
    待轉」2 面，並於中華路一段16巷口劃設待轉區○○○○○
    路人，此有該局上揭函文1 紙附卷可參（見本院卷第26頁）
    ，可見於98年10月19日在中央路與中華路口業已設置二段式
    左轉之標誌一節，是異議人所辯，自無足取。雖異議人亦提
    出中央與中華路口號誌燈下未設置兩段式左轉標誌之照片1
    紙以實其說，惟該照片並無拍攝照片之時間，自無據此逕斷
    係異議人於上開時間行經該路口時之狀況，是異議人就此所
    辯，亦不可採。
  (二)異議人另辯稱：該號誌設置並不清楚云云。惟觀之卷附現場
    照片，中央與中華路口處之號誌燈設有機車兩段左轉式左轉
    標誌，該標誌係藍底白色圖樣之醒目設計，設置之位置靠近
    紅綠燈，以其位置並無過高、過低，致駕駛人難以目視之情
    況，又有中文載明「機慢車兩段左轉」字樣，衡情異議人於
    駛入該路口之相當距離前，即得發現該標誌，而即時依指示
    以兩段方式左轉行駛，況異議人係考領有駕駛執照之人，對
    交通號誌不僅應有一定之認識，且行車時理當注意車前狀況
    及各種標誌或號誌，是其辯稱設置不清楚云云，亦不可採。
五、綜上所述，本件異議人違規事證明確，原處分機關依道路交
    通管理處罰條例第48條第1 項第2 款、第63條第1 項第1 款
    規定，就異議人不依標誌、標線號誌指示之違規行為，裁處
    異議人罰鍰600 元，並記違規點數1 點。核無違誤，異議人
    之異議為無理由，應予駁回。
六、據上論斷，應依道路交通管理處罰條例第87條第2 項，道路
    交通案件處理辦法第19條，裁定如主文。
中    華    民    國    99    年    3     月    31    日
                  交通法庭  法  官    連  雅  婷
以上正本證明與原本無異。
如不服本裁定應於送達後五日內向本院提出抗告狀。
                            書記官    郭  晉  良
中    華    民    國    99    年    3     月    31    日

司法院資訊處製作；財團法人民間司法改革基金會備份。
